【裁判字號】    96,易,3332
【裁判日期】    970130
【裁判案由】    妨害自由等
【裁判全文】
臺灣高雄地方法院刑事判決              96年度易字第3332號
公  訴  人  臺灣高雄地方法院檢察署檢察官
被      告  甲○○
                      4號
上列被告因妨害自由等案件，經檢察官提起公訴（96年度偵字第
25286號），本院判決如下：
    主  文
甲○○犯強制罪，處有期徒刑陸月，如易科罰金，以新臺幣壹仟
元折算壹日。
    事  實
一、甲○○於民國96年7 月28日晚間6 時10分許，駕駛車號
    FG-5028 號之自小客車行經高雄縣杉林鄉○○村○○路382
    號前，適丁○○駕駛車號7S-5658 號自小貨車亦行經該處，
    2 人因行車糾紛發生口角，甲○○遂基於強制及恐嚇之犯意
    ，持其放置於上開自小客車內之黑色玩具手槍下車後，徒手
    自丁○○後方勒住丁○○之頸部，並以該玩具手槍抵住丁○○頭部，向丁○○恫嚇稱：「你給我小心一點，如果你敢報
    警給我試試看」等語，以此強暴、脅迫之方式妨害丁○○行
    使權利，並使丁○○心生畏懼，致生危害於安全。
二、案經丁○○訴由高雄縣政府警察局旗山分局報告臺灣高雄地
    方法院檢察署檢察官偵查起訴。
    理  由
壹、證據能力部分
      按就被害人丁○○及證人丙○○於警詢時之陳述，為被告
    以外之人所為陳述，因被告對被害人丁○○及證人丙○○警
    詢陳述之證據能力並無任何意見，依刑事訴訟法第159 條之
    5 規定，被害人丁○○及證人丙○○警詢之陳述原得作為證
    據，惟本院為保障被告行使交互詰問之權利，仍以證人身分
    傳喚丁○○及丙○○到庭作證，因丁○○及丙○○於本院之
    證詞較其等於警詢之證詞更為清楚，且與警詢之陳述相符，
    並無刑事訴訟法第159 條之2 所規定之情形，則證人丁○○
    及丙○○於警詢及本院先後所為陳述，應以於本院經具結後
    所為陳述有證據能力，其等於警詢之證詞因此即應回歸傳聞
    法則之原則亦即應認並無證據能力。
貳、實體部分
一、訊據被告就其於96年7 月28日下午6 時10分在高雄縣杉林鄉
    ○○路382 號前確有與丁○○因行車糾紛發生口角，且發生
    爭執時被告有從其自小客車拿黑色玩具手槍下車，從丁○○
    背後徒手勒住丁○○之頸部，並以玩具手槍抵住丁○○頭部
    等均不爭執，被告僅爭執其於上述時間有無向丁○○說「你
    給我小心一點，如果你敢報警給我試試看」，經查：
  (一)就被告坦承其於96年7 月28日下午6 時10分在高雄縣杉林鄉
    ○○路382 號前與丁○○發生爭執時，伊有從其自小客車拿
    黑色玩具手槍下車，從丁○○背後徒手勒住丁○○之頸部，
    並以玩具手槍抵住丁○○頭部，此係被告就其犯有恐嚇罪之
    自白，該段自白與本院傳喚證人丁○○及丙○○後，證人所
    述當日情形相符（詳下述），故被告之自白顯與事實相符，
    自足作為認定被告犯有刑法第305 條恐嚇罪之證據，被告有
    該部分之犯行堪以認定。
  (二)次查被告雖否認其於96年7 月28日下午6 時10分自丁○○背
    部勒住丁○○頸部及以玩具手槍抵住丁○○頸部時，曾向丁○○恫嚇稱「你給我小心一點，如果你敢報警給我試試看」
    ，然查被告當時確曾為該段言詞，有證人丁○○於本院證稱
    ：「（96年7 月28日下午6 時10分時在高雄縣杉林鄉○○村
    ○○路382 號前有無因為開車行車糾紛與被告發生口角？）
    有。（被告當時有無跑回他的車子拿出壹把黑色玩具手槍？
    ）有。（你是否知道那把槍是玩具手槍，還是以為是真槍？
    我以為是真槍。（被告當時有無從你的後面用手勒住你之頸
    部？）有。（有無拿手槍抵住你的頭部？）有。（有無說恐
    嚇你的話？）有，他說你給我小心一點，如果你敢報警給我
    試試。（當時你是否會害怕？）當時我很害怕。（何時把你
    放掉？）勒住我頸部、槍抵住我，在說完你給我小心一點，
    如果你敢報警給我試試之後十幾分鐘才把我放掉，放掉之後
    他就馬上開車跑掉。（當時附近有沒有人？）有很多人，但
    是大家都以為是真槍不敢過來。（當時丙○○有無在場？）
    有，發生地點就在他們家門口前面。（他是在什麼情形下拿
    槍指著你？）我開車送瓦斯要到附近，沒有什麼原因他就罵
    三字經，下車馬上就拿壹把槍抵住我的太陽穴。（拿槍抵住
    你的時候旁邊有沒有人說什麼？）很多人看，但是沒有人說
    什麼，只有被告說你給我小心一點，如果你敢報警給我試試
    ，因為別人以為是真槍。（被告拿槍抵住你多久？）十幾分
    鐘，我的一件衣服也是被被告弄破的。」、證人丙○○則證
    稱：「（96年7 月28日下午6 時10分被害人與被告在你家門
    前起衝突的情形？）我在屋內聽到外面有爭吵的聲音，我當
    時不知道是何人在吵架，我出來就看到他們二人當時在口角
    上爭吵，被害人說要叫警察來處理，被告就不要，就說如果
    你叫警察來你就給我試試看，被害人不理被告，丁○○就是
    要打電話叫警察來處理，被告就回車上去，拿了壹把黑色的
    槍出來，被告就從後面勒住被害人的頸部，中間他們二人有
    發生拉扯，所以二人就往後退了幾步，被告就用槍抵住被害
    人的頭部的右太陽穴，被告還是一直說你報警試試看那幾句
    話，後來被告可能嚇到就開車子走了。（勒住被害人到抵住
    太陽穴直到放開被告走掉這段時間多久？）不會超過二分鐘
    。（你當時看槍是否知道那是真槍或者假槍？）我不知道。
    （你是否知道他們為何起衝突？）我只有知道二台車停在那
    裡，可能是行車上的糾紛。（從起衝突到被告離開有多久？
    ）差不多十分鐘。（當時車子有無發生碰撞？）我看是沒有
    ，因為二台車子離很遠。（被告說你報警試試看，是在拿槍
    抵住之前或者之後？）都有，前後都有說。（丁○○有無說
    要報警？）有說要叫警察來處理。」（本院97年1 月16日審
    判筆錄第4 頁至第7 頁），上開丁○○及丙○○之證述大致
    相符，已足作為認定被告犯行之證據，雖證人二人就細節如
    被告究竟持槍抵住丁○○多久時間等說詞略有不同，但以當
    時在場情況而言，被告自承已喝醉酒，則當時其可否控制情
    緒顯無人知曉，若被告所拿係真槍，被告有可能會在一念之
    間突然開槍攻擊他人，故遭抵住頭部之被害人丁○○心情必
    定極度緊張，此時其情況顯然度日如年，其縱認為被告有持
    槍抵住其頭部10幾分鐘，但實際情形可能係丙○○等較客觀
    之第三者所經歷之不超過2 分鐘情形實可輕易想見，故上開
    證詞雖有不同，尚不足推翻證人其他證詞之可信度，則丁○○及丙○○證稱被告有在持玩具手槍抵住被害人頭部時說「
    你給我小心一點，如果你敢報警給我試試看」之證詞，應與
    事實相符，被告犯行堪以認定。
  (三)另查就證人丁○○及丙○○於本院所證述當日經過之情形，
    經本院詢問被告意見時，被告僅稱其勒住被害人沒有多久就
    放掉了，並沒有10多分鐘，其並未再就有無說過你給我小心
    一點等語表示意見，被告對證人丙○○於本院所述表示沒有
    意見，僅經其當時喝酒喝得很醉，但被告於本院準備程序本
    已承認犯罪其後又稱因當日喝的很醉，就當日是否有講前開
    之話亦無法確定，則其於本院調查證據程序時又稱伊沒有說
    過該段話，其記憶與真實是否相符顯有可疑，其辯解亦不足
    採信。
二、核被告所為，係犯刑法第304 條第1 項之強制罪嫌及同法第
    305 條之恐嚇危害安全罪嫌。被告以一行為同時犯上開2 罪
    ，為想像競合犯，應依刑法第55條之規定，從一重之強制罪
    處斷。爰審酌被告既已自承喝醉酒卻仍執意開車上路，致與
    被害人發生行車糾紛，被告本應自醒既已喝醉酒即不應開車
    上路，卻因酒意而持玩具手槍恐嚇被害人，更利用以玩具手
    槍抵住被害人頭部時脅迫被害人不得報警，其行為實不足取
    ，並對社會秩序及被害人心理造成嚴重威脅，及其犯後僅坦
    承部分犯行，犯後態度仍屬不佳等一切情狀，量處如主文所
    示之刑，並諭知易科罰金之標準，以示懲戒。
據上論斷，應依刑事訴訟法第299 條第1 項前段、刑法第304 條
第1 項、第305 條、第55條前段、第41條第1 項前段，刑法施行
法第1 條之1 ，判決如主文。
本案經檢察官乙○○到庭執行職務。
中    華    民    國    97    年    1     月    30    日
                  刑事第九庭  審判長法  官  張世賢
                                    法  官  王奕勛
                                    法  官  黃紀錄
以上正本證明與原本無異。
如不服本判決應於收受本判決後10日內向本院提出上訴書狀，並
應敘述具體理由，如未敘述上訴理由者，應於上訴期間屆滿後20
日內補提理由書狀於本院（均須按他造當事人之人數附繕本）「
切勿逕送上級法院」。
中    華    民    國    97    年    1     月    30    日
                                     書記官  林志衡
附錄法條：
中華民國刑法第304條（強制罪）
以強暴、脅迫使人行無義務之事或妨害人行使權利者，處 3 年以下有期徒
刑、拘役或 3 百元以下罰金。
前項之未遂犯罰之。
中華民國刑法第305條（恐嚇危害安全罪）
以加害生命、身體、自由、名譽、財產之事，恐嚇他人致生危害於安全者
，處 2 年以下有期徒刑、拘役或 3 百元以下罰金。


司法院資訊處製作；財團法人民間司法改革基金會備份。
